【裁判字號】    97,交聲,3122
【裁判日期】    971216
【裁判案由】    違反道路交通管理處罰條例聲明異議
【裁判全文】
臺灣臺北地方法院交通事件裁定        97年度交聲字第3122號
原處分機關  臺北市交通事件裁決所
異  議  人
即受處分人  甲○○
上列異議人因違反道路交通管理處罰條例案件，對於臺北市交通
事件裁決所民國97年11月19日所為之裁決處分（原處分案號：北
市裁罰字第裁22-RA0000000號）聲明異議，本院裁定如下：
   主  文
異議駁回。
    理  由
一、原處分機關臺北市交通事件裁決所以異議人甲○○騎乘車號
    719-CUQ號重型機車於民國97年8 月26日8時33分，行經最高
    速限60公里之省道新台五線五堵橋頭（北上）路段時，以時
    速71公里之速度行駛，超速11公里（超過規定之最高時速未
    滿20公里），經微電腦雷達測速自動照相設備拍照取證後，
    由基隆市警察局員警以異議人有違反道路交通管理處罰條例
    第40條規定之行為，予以掣單逕行舉發。嗣異議人於舉發通
    知單上所載之應到案日期前（即97年10月15日前）向原處分
    機關提出申訴，經原處分機關認異議人之申訴為無理由，乃
    依道路交通管理處罰條例第40條、第63條第1項第1款及違反
    道路交通管理事件統一裁罰基準表規定，裁處新台幣（下同
    ）1,200元罰鍰，並記違規點數1點。
二、聲明異議意旨略以：科學儀器測量結果可能有誤差存在，舉
    發機關回函亦說明存在1公里的誤差值，這表示如果重新測
    量當時本人的時速，有可能是70公里而免於處罰，因為規定
    限速60公里，依法於超過限速10公里才舉發，也就是70公里
    以下不罰等語。
三、按汽車駕駛人，行車速度超過規定之最高時速，除有第43條
    第1項第2款情形外，處新台幣1,200元以上2,400元以下罰鍰
    ；汽車駕駛人有第40條規定之情形者，並記違規點數1 點，
    道路交通管理處罰條例第40條、第63條第1項第1款分別定有
    明文。經查：異議人騎乘車號719-CUQ號重型機車於97年8月
    26日8 時33分，行經最高速限60公里之省道新台五線五堵橋
    頭（北上）路段時，以時速71公里之速度行駛，超速11公里
    （超過規定之最高時速未滿20公里），經微電腦雷達測速自
    動照相設備拍照取證後，由基隆市警察局員警以異議人有違
    反道路交通管理處罰條例第40條規定之行為，予以掣單逕行
    舉發等情，為異議人所不爭執，並有舉發照片、舉發通知單
    在卷可考。異議人固以前開情詞為辯，惟查，警方所使用之
    微電腦雷達測速自動照相設備，業經經濟部標準檢驗局於97
    年5月19日檢定合格，有效期限為98年5月31日，此有該局97
    年5 月19日雷達測速儀檢定合格證書在卷可憑，是該雷達測
    速儀之精準度應無可疑。至異議人所謂「依法於超過限速10
    公里才舉發」（即俗稱「寬限值」）於現行法令上並無所本
    ，固然實務上因考量到度量衡器之精密度、行政效率（避免
    因些微差距的認定而引起爭執，並進而產生申訴、聲明異議
    之案件）、舉發路段之實際交通狀況等因素，而在執行交通
    稽查上以所謂之「寬限值」作為是否舉發之標準，惟姑不論
    此一實務上因循已久之執行慣例，與法治國之要求是否相合
    ，究難以此即謂法定處罰標準以上、「寬限值」以下之行為
    ，非屬交通違規行為（現行實務上所謂「寬限值」之執行標
    準，確實可能造成民眾誤認超過「寬限值」之行為方屬違規
    行為，實則正確的認知應是超過「寬限值」之行為是執行機
    關決定予以舉發之違規行為，超過法定處罰標準以上、「寬
    限值」以下之行為，則是法定應予舉發之違規行為），更不
    得以扣除度量衡器誤差值後之數值係在「寬限值」內，而據
    為本身無違規行為之抗辯，是異議人以上開情詞請求免罰，
    尚屬無據，其前開所辯，並不足採。從而，原處分機關依道
    路交通管理處罰條例第40條、第63條第1項第1款及違反道路
    交通管理事件統一裁罰基準表規定，裁處異議人1,200 元罰
    鍰，並記違規點數1 點，於法並無不合，異議人之異議為無
    理由，應予駁回。
四、據上論斷，應依道路交通管理處罰條例第87條第2 項，道路
    交通案件處理辦法第19條，裁定如主文。
中    華    民    國    97    年    12    月    16    日
                  交通法庭      法  官  李明益
以上正本證明與原本無異。
如不服本裁定，應於裁定送達後5日內向本院提出抗告狀。
                                書記官  劉穗筠
中    華    民    國    97    年    12    月    16    日


司法院資訊處製作；財團法人民間司法改革基金會備份。
